最高法院刑事判決　　　　　　九十四年度台上字第六二四六號
　　上　訴　人　甲○○
　　　　　　　　　　　　號
　　　　　　　　　　　　本案.
　　　　　　　　　　　　獄執行中）
上列上訴人因違反毒品危害防制條例案件，不服台灣高等法院台
中分院中華民國九十四年八月二十六日第二審更審判決（九十四
年度上更(一)字第八七號，起訴案號：台灣彰化地方法院檢察署九
十三年度偵字第三九五０號），提起上訴，本院判決如下：
    主  文
上訴駁回。
    理  由
按刑事訴訟法第三百七十七條規定，上訴於第三審法院，非以判
決違背法令為理由，不得為之。是提起第三審上訴，應以原判決
違背法令為理由，係屬法定要件。如果上訴理由狀並未依據卷內
訴訟資料，具體指摘原判決不適用何種法則或如何適用不當，或
所指摘原判決違法情事，顯與法律規定得為第三審上訴理由之違
法情形不相適合時，均應認其上訴為違背法律上之程式，予以駁
回。本件原判決認定上訴人甲○○向綽號「三信」之不詳姓名男
子購得數量不詳之第一級毒品海洛因後，除供自己施用外（施用
海洛因部分未據起訴），復意圖營利，以其所有之諾基亞牌行動
電話一支（內裝0000000000門號ＳＩＭ卡）作為聯絡
交易之工具，而於民國九十三年四月四日中午十二時三十八分許
，陳建嘉（下或稱陳某）以行動電話（門牌000000000
0號）向上訴人表示欲購海洛因新台幣（下同）五百元時，約定
在彰化縣員林鎮員林客運總站旁之員林寺交易。上訴人旋於同日
下午十三時許，在上址以五百元之價格販賣海洛因一小包予陳某
等情，因而撤銷第一審判決，改判仍論處上訴人販賣第一級毒品
罪刑。已敘明上揭事實，業據上訴人於警詢及偵查中自白不諱，
核與證人陳建嘉於警詢時證述情節相符，並有上訴人與陳某洽談
買賣毒品之電訊監察紀錄譯文、上訴人與陳某行動電話之通訊記
錄等各一份附卷可稽，且有上訴人所有之行動電話一支扣案可資
佐證，足見上訴人之自白與事實相符，應堪採信。又警方雖未扣
得陳某向上訴人所購得之海洛因一包，復疏未採集其尿液送請鑑
定有無海洛因陽性反應，以致無從查證上訴人所販賣者是否確係
海洛因。但上訴人與陳某於警詢及偵查中始終供承其等所買賣之
物確係海洛因，並均坦供電訊監察紀錄中，其二人所稱買賣之標
的物為「女的」（即台語「查某」即係海洛因之暗語無訛。況其
二人自警詢以迄發回前原審，對於彼等所買賣之標的物確係海洛
因一節，從無爭議，足見上訴人所販賣之物應係海洛因無疑。又
本件雖因上訴人否認販毒，以致未能查悉其販入海洛因之價格，
以及其販賣予陳某所賺取之差價。然查販賣海洛因刑責極重，政
府查緝甚嚴，風險亦高，苟非有利可圖，應不致干冒重刑之危險
而平價供應海洛因予他人，堪認上訴人販賣海洛因應具有營利之
意圖無疑；為其所憑之證據及認定之理由。並以上訴人雖辯稱：
伊於警詢及偵查中之自白，係遭警方刑求及脅迫所致，自無證據
能力。又伊係無償轉讓毒品予陳某施用，並未收取代價，且警方
事後在伊住處所查獲之白粉一包，經鑑定結果並未含海洛因成分
，自不能證明伊所交予陳某者係海洛因。再陳建嘉於警詢時所為
不利之證述，係被告以外之人於審判外之陳述，依法亦不得作為
證據云云。惟查上訴人並未具體陳明其遭刑求之相關資料以供查
證，且上訴人於進入看守所羈押時，亦無內外傷紀錄，有台灣彰
化少年觀護所附設勤戒處所受觀察勒戒人內外傷記錄表影本一份
附卷可稽。上訴人雖指稱警員以灌水、電擊之方式對其刑求云云
，但其於第一審法院羈押訊問時，卻供稱警員僅係「嚇唬」伊，
並未提及遭警方刑求情事，是其所辯是否屬實，已有可疑。且證
人即承辦本案之警員邱志成、王嘉政均否認有對上訴人刑求或脅
迫之情事，並證稱上訴人在警局接受調查詢問時，其家人及朋友
大都在場陪同，不可能對其刑求等語。而上訴人亦坦承其被警方
查獲當日，其家人或朋友大部分時間均在警局陪同，可見警員邱
志成、王嘉政所述非虛。至上訴人雖稱其係在被查獲當日「中午
十二時十分至三十分許」被刑求云云。然其於第一審初訊時卻稱
其係於當日「上午十一時許」被帶往警局刑求云云，其所指被刑
求之時間，前後亦不一致。況警方既以電話監聽而查悉上訴人販
毒之事，並扣得其所有之行動電話一具，且陳某於警詢時亦坦陳
有向上訴人購買海洛因之事實，證據已相當充分，應無刑求逼供
之必要。是上訴人空言辯稱其遭刑求逼供一節，要係事後圖卸之
詞，自不足採信。又查海洛因物稀價昂，取得不易，苟非取得相
當對價，一般人當不致無端交付海洛因予他人施用。況上訴人自
承其毒癮甚深，且其經濟困窘，尚須向家人索款購買毒品，豈有
餘裕無償轉讓海洛因予陳某施用？是上訴人所辯無償轉讓海洛因
予陳某施用一節，亦不足採信。至警方事後在上訴人住處查獲之
白粉一包，經鑑定結果雖未含海洛因成分。惟警方查扣上述白粉
之時間（九十三年五月十八日），與上訴人販賣海洛因予陳某之
時間（即九十三年四月四日），已相隔約一個半月之久，難認上
述白粉與本案有關，自不能以此遽謂上訴人所販賣者絕非海洛因
。又陳某於警詢時所陳，雖屬被告以外之人於審判外之陳述，且
與其嗣後在第一審及原審所述不符，惟其於警詢時所陳，與上訴
人之自白及電訊監察譯文紀錄內容均相符合，顯具有較為可信之
特別情況，且係證明本件犯罪事實存否所必要，依刑事訴訟法第
一百五十九條之二之規定，自具有證據能力，上訴人辯稱陳某於
警詢所陳無證據能力一節，亦不足取。至陳某嗣於第一審及原審
雖均改稱，上訴人係將海洛因無償送伊施用，並未收取代價，伊
在警詢時係受警方誤導而為不實之陳述云云。然查上訴人既自白
有販賣海洛因予陳某之事實，縱警員於詢問陳某時，對其表示上
訴人業已坦承販賣毒品犯行，亦係告以實情，並無欺瞞或誤導可
言，自難認其有受警方誤導而為不實陳述之情形。原判決對於上
訴人所辯各語暨陳某事後翻異前供所述，如何係卸責及迴護之詞
，而不足以採信，均於理由內一一詳加指駁及說明。核其所為之
論斷，俱與卷內資料相符，從形式上觀察，原判決並無調查未盡
、理由不備、理由矛盾或採證違反證據法則等違背法令之情形。
上訴意旨略以：原判決認定伊具有營利之意圖，卻未說明所憑之
證據及理由，自屬不當。又陳某事後已改稱並未向伊購買毒品，
係單純轉讓，且不能肯定伊所交付者係海洛因，原審未說明何以
不足採信之理由，亦有未合。再一香菸份量之海洛因約０．八公
克至一公克，其市價約在二千五百元至三千元間，原判決認定伊
交付予陳芋一支香菸份量之海洛因價格為五百元，顯低於海洛因
之市價，可見其僅係轉讓，而非意圖營利。原審未查明海洛因之
市價及伊販入海洛因之價格，遽認伊有販賣營利之意圖，顯有違
誤。此外，警方在伊住處所查獲之白粉一包，經鑑定結果並無海
洛因成分，原判決未憑證據，遽認伊所交予陳某者係海洛因，亦
有不合云云。惟查證據之取捨及事實之認定，均為事實審法院之
職權，倘其採證認事並未違背證據法則，自不得任意指為違法。
查原判決就其如何認定上訴人有前揭意圖營利而販賣海洛因之犯
行，以及如何認定上訴人所販賣之物確係海洛因無訛，已詳敘其
所憑之證據及理由；且對於上訴人所辯各語，暨證人陳建嘉嗣後
改稱上訴人僅係轉讓，而非販賣，亦不能肯定上訴人所交付之物
係海洛因等語，如何係卸責及迴護之詞，而均不足以採信，亦於
理由內加以指駁說明綦詳。上訴意旨謂原判決未說明其憑以認定
上訴人具有營利之意圖，以及所販賣予陳某者係海洛因之證據及
理由，顯與卷內資料不符，自非適法之第三審上訴理由。又施用
毒品者將海洛因攙入香菸內施用之份量，可視其所持有毒品之數
量或個人之需求而隨意增減，其份量未必固定不變。上訴意旨謂
攙入一支香菸份量之海洛因約０．八公克至一公克，其市價約二
千五百元至三千元，而原判決認定伊交予陳某攙入香菸之海洛因
價格僅五百元，顯低於市價，因而主張其僅係無償轉讓，並非販
賣營利云云，依上說明，自非可取。此外，原判決既認定上訴人
係基於營利之意圖而販賣海洛因一小包予陳某，則其論以販賣第
一級毒品罪，於法並無不合。至海洛因之市價以及上訴人販入之
價格若干等細節，均與本件犯罪事實之認定暨判決之結果不生影
響。上訴意旨執此無關判決結果之枝節問題指摘原判決不當，亦
非適法之上訴理由。綜上，本件上訴意旨均非依據卷內資料具體
指摘原判決有何違背法令之情形，徒就原審採證認事職權之適法
行使，以及原判決已明確認定、詳細說明之事項，任意指為違法
，且仍就上訴人有無營利之意圖，暨其究係轉讓或販賣海洛因等
單純事實，再事爭辯，顯與法律規定得為第三審上訴理由之違法
情形不相適合，揆諸前揭說明，其上訴為違背法律上之程式，應
予駁回。
據上論結，應依刑事訴訟法第三百九十五條前段，判決如主文。
中　　華　　民　　國　九十四　年　 十一 　月　　十　　日
                      最高法院刑事第五庭
                          審判長法官  吳　雄　銘
                                法官  池　啟　明
                                法官  郭　毓　洲
                                法官  韓　金　秀
                                法官  林　永　茂
      本件正本證明與原本無異
                                      書  記  官
中　　華　　民　　國　九十四　年　 十一　 月　　  　　日
                                                      Ｌ
